最高法院刑事判決　　　　　　　　　　　　　　　九十三年度台上字第六三三八號
　　上　訴　人　甲○○
　　選任辯護人　洪秀一律師
右上訴人因貪污案件，不服台灣高等法院台南分院中華民國九十三年九月七日第二審
更審判決（九十三年度上更(一)字第三０三號，起訴案號：台灣嘉義地方法院檢察署九
十二年度偵字第三二五號），提起上訴，本院判決如左：
    主  文
上訴駁回。
    理  由
按刑事訴訟法第三百七十七條規定：上訴於第三審法院，非以判決違背法令為理由，
不得為之。是提起第三審上訴，應以原判決違背法令為理由，係屬法定要件。且必須
依據卷內資料為具體之指摘，並足據以辨認原判決已具備違背法令之形式，始屬相當
。本件原判決認定上訴人甲○○有原判決事實欄所載犯行，因而撤銷第一審科刑判決
，改判依牽連犯關係，從一重論處上訴人連續受公務機關委託承辦公務之人，侵占公
有財物罪刑（處有期徒刑伍年貳月，褫奪公權參年），已敘明所憑證據及認定理由。
對於上訴人所辯伊之代收稅款，是基於台灣銀行嘉義分行委託彰化商業銀行東嘉義分
行（下稱彰銀東嘉義分行）之民事委任關係，並非承辦公務。且所侵占（挪用）之代
收稅款僅彰銀東嘉義分行函所示之新台幣（下同）二百三十一萬六千三百四十二元（
事後已繳清），並非一千餘萬元云云。何以不足採信，已依卷內證據資料，逐一指駁
。且敘明彰銀東嘉義分行民國九十三年一月八日（九十三）彰東嘉字第七一號函，雖
載上訴人代收稅款而未解繳之各種稅捐，金額為二百三十一萬六千三百四十二元。但
因上訴人係將代收之稅款其中七百四十一萬零九百九十四元存入其父曾重藩在彰銀東
嘉義分行第一九三二八｜四號帳戶內，再陸續領出，或清償其轉介友人謝天榮向劉憲
文之借款，或於所侵入（占）之各該稅款屆繳納期限時，補行繳納（解繳），上述之
二百三十一萬六千三百四十二元，為未解繳部分之稅款，該函自難採為有利上訴人之
證據，綦詳。所為合法之事實認定，俱有卷內證據資料足憑，從形式上觀察，並無違
背法令之情形存在。上訴意旨置原判決上開明確論斷於不顧，就原審已詳加調查及判
決理由已說明之事項，為單純之事實上爭執，指其有證據調查未盡及不載理由、理由
矛盾之違法，殊非適法之上訴第三審理由。至上訴意旨另指原判決事實記載上訴人侵
占外縣市國稅計三十四萬七千二百七十二元，實僅為三十一萬六千二百八十九元；而
燃料費部分亦非二百三十一萬六千三百四十二元。且營業稅為國稅，原審認係地方稅
亦有違誤，其事實記載與附表三所示相左，自有認定事實未依證據及理由矛盾之當然
違背法令。又依契約納稅義務人前來彰銀東嘉義分行「代收稅款處」繳納各項稅款，
係將各項稅款委託「代繳」，上訴人收受後，依契約有以同額金錢代其繳納之義務，
是納稅義務人所繳之各項稅款，係將金錢之所有權移轉與彰銀東嘉義分行，並非公庫
，所代收之稅款尚不具「公有財物」之性質，上訴人所挪用之納稅義務人委託代繳之
各項稅款，本質上應屬彰銀東嘉義分行之款項，原判決未審認有利上訴人之台灣銀行
嘉義分行委託彰銀東嘉義分行代收各項稅款契約，亦未說明不採之理由，遽依貪污治
罪條例第二條、第四條第一項第一款論處上訴人罪刑，有證據調查未盡及不載理由之
違法一節。查原判決附表三為事實之一部分，其內詳列徵收機關、稅款項目、金額、
繳款者及其地址，共九十三筆稅款，合計二百三十一萬六千三百四十二元，此部分係
上訴人於犯罪後補繳部分，原判決已詳敘其所憑證據。雖原判決事實就該附表所列徵
收機關及稅目，將其中部分於事實欄記載時誤載國稅為地方稅，且誤計金額，致與該
附表不符，但該附表之合計金額與事實欄所載總金額，並無不同，對判決主旨顯然無
影響。又卷附之上述契約，原審已於審判期日提示上訴人並告以要旨，有審判筆錄在
卷足按，並於理由二(四)說明上訴人於代收原判決附表一至三所列稅款時，與公務員有
同一之職權，人民（納稅義務人）繳納，由上訴人代收時即屬公有財物，殊難以所收
之稅款尚未解繳國庫即認非屬公有財物，而具私有性質。並無認定事實不憑證據、證
據調查未盡及不載理由、理由矛盾之違法。執此指摘，亦非適法之上訴第三審理由。
衡以上述說明，應認其上訴為違背法律上之程式，予以駁回。
據上論結，應依刑事訴訟法第三百九十五條前段，判決如主文。
中　　　華　　　民　　　國　　九十三　　年　　 十一 　　月　　 三十 　　日
                              最高法院刑事第二庭
                                  審判長法官  陳　錫　奎
                                        法官  洪　清　江
                                        法官  李　伯　道
                                        法官  邵　燕　玲
                                        法官  陳　世　雄
      右正本證明與原本無異
                                              書  記  官
中　　　華　　　民　　　國　　九十三　　年　　 十二 　　月　　　九　　　日
                                                                        Ａ
